最高法院刑事判決　　　　　　　　　　　　　　　九十三年度台上字第四六二七號
　　上　訴　人　甲○○
右上訴人因違反槍砲彈藥刀械管制條例案件，不服台灣高等法院台中分院中華民國九
十年十月二十三日第二審判決（九十年度上訴字第一二六六號，起訴案號：台灣台中
地方法院檢察署八十九年度偵字第五一六五號），提起上訴，本院判決如左：
    主  文
原判決撤銷，發回台灣高等法院台中分院。
    理  由
本件原判決認定：上訴人甲○○與楊正發（業經第一審判處有期徒刑陸年，併科罰金
新台幣參拾萬元確定）係男女朋友關係。楊正發於民國八十九年十一月間收受由綽號
「建宏」（姓名年籍不詳）之男子所交付之義大利ＴＡＮＦＯＧＬＩＯ廠製造ＣＯＭ
ＢＡＴ型制式口徑９ＭＭ半自動手槍一支（槍枝管制編號0000000000，槍
管內有六條右旋來復線，槍號磨滅，經重現為ＡＥ９４３６０號）、以色列ＩＭＩ廠
製造ＤＥＳＥＲＴＥＡＧＬＥ型制式口徑９ＭＭ半自動手槍一支（槍枝管制編號00
00000000，槍管內有六條右旋來復線，槍號磨滅，經重現為１５９６６５號
）及制式口徑９ＭＭ半自動手槍用之子彈二十一顆（彈底標記為ＷＣＣ９９⊕，其中
六顆已試射），並自斯時起，即未經許可，持有該具殺傷力之槍、彈，嗣於八十九年
十二月十一日二十時許，楊正發邀約甲○○從屏東市搭車欲往台北，於搭計程車前往
高雄市○○○○道尊龍客運乘車處途中，楊正發向甲○○取去黑色皮質背包，將原本
藏放於其身上大衣內之前述槍、彈放進背包內，交予知情之甲○○執持以掩人耳目，
甲○○即基於受寄藏該槍、彈之犯意，持有該裝有槍、彈之背包與楊正發同行，二人
至高雄市○○○○道尊龍客運乘車處準備搭遊覽車北上時，適遇警臨檢，楊正發即叫
甲○○先行上車，甲○○遂將該裝有槍、彈之背包放在不知情由陳仁忠所駕駛之車號
Ｙ三─二一八號營業大客車第二十四號座位不易被人發現之椅背下方，甲○○在座位
上坐約二、三分鐘後，被臨檢之員警叫下車接受臨檢，甲○○故意將該背包留在車上
，人從車上下來接受臨檢，此時雖見Ｙ三─二一八號營業大客車將駛離車站，二人仍
不敢招呼要求停車取物，至二人接受臨檢完畢，該營業大客車早已駛離多時，遂攔下
不知情由徐鴻蓀駕駛之車號ＺＨ─七００號營業小客車，沿國道高速公路北向從後追
趕Ｙ三─二一八號營業大客車，並沿途以行動電話向陳仁忠表示其行李忘記放在車上
，頻頻詢問遊覽車現行至何處，致引起陳仁忠注意，陳仁忠即要求隨車服務員陳映雯
察看有無乘客遺留之背包，陳映雯尋獲後打開察看，赫然發現背包內有槍、彈，陳仁
忠乃透過總站報警，並於同日二十三時四十三分許，經警循線在國道一號高速公路北
向一一七公里造橋收費站處，攔獲楊正發、甲○○二人，並在Ｙ三─二一八號營業大
客車上，扣得上述手槍二支及子彈二十一顆（其中六顆已試射）等情，因而撤銷第一
審之科刑判決，改判論處上訴人未經許可，寄藏手槍，處有期刑貳年陸月，併科罰金
新台幣陸萬元，罰金如易服勞役，以銀行參佰元即新台幣玖佰元折算壹日；固非無見
。
惟查：(一)原審民國九十年十月九日下午二時五十分之審判筆錄記載：「（請檢察官陳
述上訴之要旨）檢察官稱：上訴之要旨如上訴書所載」（原審卷第九十四頁），然遍
閱全卷，並無檢察官之上訴書；本件檢察官對於第一審之判決有無提起第二審上訴？
其上訴之範圍如何？原判決對於檢察官之上訴究係有無理由？未予論，殊屬違誤。
(二)原判決於理內欄說明：「訊據上訴人即被告甲○○坦承於八十九年十二月十一日二
十時許，受邀與楊正發從屏東市搭車欲前往台北，於搭計程車前往高雄市○○○○道
尊龍客運乘車處途中，楊正發向其取去黑色皮質背包後，將原本藏放於身上大衣內之
槍、彈放進背包內，至高雄市○○○○道尊龍客運乘車處準備搭遊覽車北上時，適遇
警臨檢，楊正發即叫其先行上車，上車後遂將背包放在車號Ｙ三─二一八號營業大客
車第二十四號座位之椅背下方，嗣其仍為臨檢之員警叫下車接受臨檢，臨檢完畢後，
該營業大客車已經駛離，因其背包留在該營業大客車上，遂與楊正發攔下由徐鴻蓀駕
駛之車號ＺＨ─七００號營業小客車，沿國道高速公路北向從後追趕Ｙ三─二一八號
營業大客車，公路北向一一七公里造橋收費站處，被警攔截查獲，並在Ｙ三─二一八
號營業大客車上，扣得手槍二支及子彈二十一顆之事實不諱」；惟依卷內資料，上訴
人始終否認本件寄藏手槍之事實，即原判決於理由欄亦說明：「甲○○矢口否認有受
寄該槍、彈之犯意及犯行，辯稱：八十九年十二月十一日傍晚楊某係臨時以電話邀伊
前往台北遊玩，伊不疑乃與楊某相約在屏東市區相會，於搭計程車前往高雄市○○○
○道尊龍客運乘車處途中，楊某坐於右前座駕駛旁邊，伊坐在後座，楊某向伊取去背
包後，將槍、彈放進背包，伊因坐在後座，被座椅阻隔，故伊並未發覺，亦不知情，
且該背包一直由楊某所攜帶保管，抵達高雄市○○○○道尊龍客運乘車處，楊某即購
買前往台北之車票兩張，在候車期間適警方臨檢，楊君見狀才將背包交伊並囑伊先行
上車，伊雖查覺背包很重，但楊某回以不要問，伊不疑乃遵楊某之指示先上大客車，
惟約二至三分鐘後，警方復令伊下車接受臨檢，伊於匆匆下車之際，竟將背包遺忘在
車上，並非故意將背包留在車上云云」（原判決正本第四頁、第五頁）；上訴人既否
認知情，顯然其並未坦承楊正發係於搭計程車前往尊龍客運乘車處途中，取去上訴人
所有之黑色皮質背包，將本件槍、彈放進背包內；原判決竟謂上訴人已就本件犯罪事
實坦承不諱，經核與卷內資料不符，有證據上理由矛盾之違法。綜上，應認原判決有
撤銷發回之原因。
據上論結，應依刑事訴訟法第三百九十七條、第四百零一條，判決如主文。
中　　　華　　　民　　　國　　九十三　　年　　　九　　　月　　　二　　　日
                              最高法院刑事第一庭
                                  審判長法官  施　文　仁
                                        法官  林　永　茂
                                        法官  蕭　仰　歸
                                        法官  張　清　埤
                                        法官  呂　永　福
      右正本證明與原本無異
                                              書  記  官
中　　　華　　　民　　　國　　九十三　　年　　　九　　　月　　　八　　　日
                                                                        Ｅ
